最高法院刑事判決　　　　　　　　　　　　　　　九十一年度台上字第五六０八號
　　上訴人　丙○○
　　被　告　乙○○
　　　　　　甲○○
右上訴人因自訴被告等違反著作權法等罪案件，不服台灣高等法院中華民國八十九年
七月二十八日第二審判決（八十八年度上訴字第三三六七號，自訴案號：台灣台北地
方法院八十八年度自字第二六五號），提起上訴，本院判決如左：
    主  文
原判決撤銷，發回台灣高等法院。
    理  由
本件原判決以上訴人丙○○自訴意旨略以被告楊基隆（即小叮噹雜誌社社長）及被告
甲○○未經上訴人授權及同意，即擅自翻印發行上訴人在「小叮噹知識百科月刊」所
繪製之插畫，且在民國八十七年三月所出版之「兒童安全手冊」一書底頁版欄，未經
上訴人同意，又冒用上訴人名義印上「插畫構成◎劉鑫鋒」。因認乙○○、甲○○涉
犯著作權法第九十一條第二項及偽造私文書等罪嫌。經審理結果，認第一審以被告等
犯罪不能證明，諭知無罪之判決，為無不合，予以維持，駁回上訴人在第二審之上訴
，固非無見。
惟查：(一)按審理事實之法院，對於案內一切證據，除認為不必要者外，均應詳為調查
，然後基於調查所得之心證，以為判斷事實之基礎，如有應行調查之證據未經依法調
查，率予判決，即屬刑事訴訟法第三百七十九條第十款所稱之當然違背法令。上訴人
在原審主張如本件著作權已賣斷，黃蒙沛與李廣宇何必於八十七年四月間前後三次找
上訴人協商尋求和解，黃蒙沛亦沒有必要於八十七年十一月間，透過證人鄭振耀找上
訴人表明要談著作權之事，也沒必要在電話中向證人梁文晶表示「很抱歉，希望能私
下和解」；證人李廣宇亦沒必要在八十七年四月間與上訴人協商和解條件，表示：「
你現在意思是說ＴＡＢＬＥ（指黃蒙沛）如果把十萬塊還你，那你畫稿的稿費，不，
你畫稿的版權就從此一筆勾銷了？」等語，並提出錄音帶一捲及譯文一篇，請求傳喚
證人梁文晶、李廣宇（見原審卷第四十、四十一頁）。依上訴人提出之錄音譯文之記
載，證人李廣宇似提及以十萬塊買斷上訴人之畫稿之版權一事。如果上訴人已賣斷其
著作權，何以被告公司之編輯仍與上訴人洽談購買畫稿版權之事？此與認定被告等是
否犯罪攸關，原判決未詳予調查審酌，亦未敘明不予調查之理由，自有調查未盡及判
決不備理由之違法。(二)原判決認定上訴人於乙○○及證人黃蒙沛、李廣宇、何宜靜等
人提及要將畫作集結成冊時並未做出反對表示，即難認被告等人有侵害上訴人著作權
之意圖。但依據證人即該雜誌社文字編輯何宜靜於偵查中之證言：我們開過編輯會議
，當場我有聽到黃蒙沛告訴劉鑫鋒要出書，問他意見，他說他按件計酬就好了，其他
的由公司處理，他並未說著作權的事，他當時的意思是將畫稿賣斷給雜誌社等語（見
偵查卷第九十九頁背面、第一００頁）。因在出書之前上訴人均已按件取得稿費，此
時所謂「他說他按件計酬就好了」，係在「黃蒙沛告訴劉鑫鋒要出書，問他意見」之
後，是否指上訴人對於出書之事仍要按件計酬？「他並未說著作權的事，他當時的意
思是將畫稿賣斷給雜誌社」是否指上訴人之畫稿在此時才要賣斷給雜誌社？事實尚非
明確。原判決未再調查審究，遽認上訴人對於要集結成冊未表示反對，即難認被告等
人有侵害上訴人著作權之意圖，尚嫌速斷，難昭折服。上訴意旨執以指摘原判決不當
，非無理由，應認有發回更審之原因。自訴意旨所指被告等涉犯偽造文書罪部分，因
與發回部分有裁判上一罪關係，應併予發回，附此敘明。
據上論結，應依刑事訴訟法第三百九十七條、第四百零一條，判決如主文。
中      華      民      國    九十一    年      十      月      三      日
                              最高法院刑事第六庭
                                  審判長法官  吳  雄  銘
                                        法官  池  啟  明
                                        法官  石  木  欽
                                        法官  郭  毓  洲
                                        法官  吳  三  龍
      右正本證明與原本無異
                                              書  記  官
中      華      民      國    九十一    年      十      月      七      日
